【裁判字號】    92,訴,834
【裁判日期】    920616
【裁判案由】    偽造文書等
【裁判全文】
臺灣臺中地方法院刑事判決                          九十二年度訴字第八三四號
    公  訴  人  臺灣臺中地方法院檢察署檢察官
    被      告  丙○○
    選任辯護人  張慶達律師
右列被告因偽造文書等案件，經檢察官提起公訴（九十二年度偵字第一六二八號）及
移
    主      文
丙○○連續行使偽造公文書，足以生損害於他人，處有期徒刑壹年肆月。
    事      實
一、丙○○係址設台中市○○區○○里○○街七號「正揚會計事務所」之負責人，為
    從事會計業務之人，其曾以偽造繳稅證明之方式侵占客戶委託代繳之營利事業所
    得稅及營業稅，於民國九十一年三月二十五日，由臺灣臺中地方法院檢察署以九
    十年度偵字第二一Ｏ八一號起訴，復於九十一年六月十二日，經本院以九十一年
    度訴字第九七Ｏ號判處應執行有期徒刑二年，緩刑五年，並於九十一年七月六日
    確定。詎丙○○仍不知悔改，於本院九十一年度訴字第九七Ｏ號案件審理期間及
    判決後，復因需款甚急而另行起意，基於（行使）偽造公文書及業務侵占之概括
    犯意，自九十一年五月十五日起至同年十月十六日止，連續八次，在其「正揚會
    計事務所」內，將甲○○○有限公司（以下簡稱光田公司）委託代繳之八十八年
    度至九十一年度營利事業所得稅稅款，變易持有為所有後侵占入己，合計侵占新
    台幣（下同）四百十六萬五千八百五十五元，再影印舊有之營利事業所得稅結算
    稅額繳款書或填寫空白繳款書，及剪貼舊有營利事業結算稅額繳款書上之收款章
    並更改日期，而偽造公文書，嗣後傳真給光田公司而行使偽造或變造之公文書，
    虛偽表示已替光田公司繳完營利事業所得稅，足以生損害於光田公司及第七商業
    銀行（犯罪時間及侵占金額詳如附表所示）。迨於九十一年十一月二十日，財政
    部臺灣省中區國稅局竹南稽徵所通知光田公司，因光田公司欠繳稅捐，而禁止光
    田公司就所有之二輛車輛為移轉或設定他項權利登記，光田公司負責人王波雄始
    知悉上情。
二、案經財政部臺灣省中區國稅局移送臺灣臺中地方法院檢察署檢察官偵查起訴及王
    波雄訴由該署檢察官移送併案審理。
    理      由
一、訊據被告丙○○對於右揭犯罪事實坦承不諱，核與被害人光田公司負責人王波雄
    之媳婦乙○○於偵查中及本院審理時指訴之情節相符，並經證人謝瑞騏（即本件
    國稅局主辦人）於偵查中證述屬實，復有財政部臺灣省中區國稅局九十二年一月
    三日中區國稅政字第Ｚ○○○○○○○○○號函一份、財政部臺灣省中區國稅局
    竹南稽徵所九十一年十一月二十日中區國稅竹南服字第Ｚ○○○○○○○○○號
    函一份、第七商業銀行九十一年十二月十二日七向上字第一三八五二號函附收稅
    之章執管人員交接登記簿兼印模一份、財政部臺灣省中區國稅局台中市分局九十
    一年十二月九日中區國稅中市服字第Ｚ○○○○○○○○○號函一份、偽造及變
    造之營利事業所得稅核定稅額繳款書影本八份附於偵查卷可稽。而被告前亦曾以
    偽造繳稅證明之方式侵占客戶委託代繳之營利事業所得稅及營業稅，於九十一年
    三月二十五日，由臺灣臺中地方法院檢察署以九十年度偵字第二一Ｏ八一號起訴
    ，復於九十一年六月十二日，經本院以九十一年度訴字第九七Ｏ號判處應執行有
    期徒刑二年，緩刑五年，並於九十一年七月六日確定，此有臺灣高等法院被告全
    國前案紀錄表一份、臺灣臺中地方法院檢察署刑案查註紀錄表一份、本院九十一
    年度訴字第九七Ｏ號判決一份在卷可按，復經本院調閱前開案卷查明屬實，其於
    本院九十一年度訴字第九七Ｏ號案件審理期間及判決後再為本件犯行，且如附表
    編號(1)最初犯行之時間，距離前案最後一次犯罪之時間即九十年六月二十七日已
    長達九月以上，應係另行起意，是被告所為如附表編號(1)、(2)及(3)之犯行，尚非
    前開確定判決既判力效力之所及，併此敘明。查被告侵占光田公司之稅款合計有
    四百十六萬五千八百五十五元，其有為自己不法所有之意圖；又其剪貼舊有營利
    事業結算稅額繳款書上之收款章並更改日期而偽造公文書，足以生損害於光田公
    司及第七商業銀行。被告之自白核與事實相符，事證明確，其犯行洵堪認定。
二、查被告係丙○○係會計事務所之負責人，為從事會計業務之人員；又按營業稅、
    營所稅繳款書雖係申報人自行填載用以繳納營業稅者，然第二聯收執聯經公庫收
    款蓋章後，係表示其已繳納稅捐，而以為繳納之憑證，其製作權人應屬公庫或代
    理公庫，故該繳款書應屬刑法上之公文書（最高法院八十年台上字第三八七五號
    著有判決意旨參照），被告在營利事業結算稅額繳款書上，剪貼舊有營利事業結
    算稅額繳款書上之收款章並更改日期，既係表示申報人已繳納所申報之營業稅捐
    ，並以此聯為繳納之憑證，則其所偽造者已屬代理公庫所製作之收據公文書；復
    按刑法上之背信罪，係指為他人處理事務之人，以侵占以外之方法，違背任務，
    損害本人利益之行為而言，若侵占罪，則以侵占自己持有他人之物為其特質，至
    其持有之原因如何，可以不問，故就處理他人事務之持有物，以不法所有之意思
    ，據為己有，係屬侵占罪，而非背信罪（最高法院三十年上字第二六三三號、六
    十三年台上字判例可資參照）。故核被告所為，係犯刑法第二百十六條行使第二
    百十一條之偽造公文書罪、第三百三十六條第二項之業務侵占罪。被告偽造公文
    書之低度行為，為其行使偽造公文書之高度行為所吸收，不另論罪。被告先後多
    次行使偽造公文書及業務侵占之犯行，均各時間緊接，犯罪構成要件相同，顯係
    基於概括之犯意反覆而為，為連續犯，均應依刑法第五十六條之規定論以一罪，
    並加重其刑。所犯前開二罪間，有方法、結果之牽連關係，為牽連犯，應依同法
    第五十五條之規定，從較重之連續行使偽造公文書罪處斷。爰審酌被告犯罪之動
    機、目的、手段、於前案審理期間及判決後，再以相同手法犯本件案件，足見其
    未具悔意、其為輕度肢障者，尚有幼小子女三人待扶養，因遭人惡意催討債務而
    為此犯行，此有身心障礙手冊影本一份、戶籍謄本一份與噴漆照片五張附於本院
    卷可按、及被告尚未與光田公司達成和解等一切情狀，量處如主文所示之刑。被
    告偽造之營利事業所得稅核定稅額繳款書八份，雖為被告所有供犯罪所用及犯罪
    所得之物，惟並未扣案，且光田公司所持有者，係被告傳真給光田公司之傳真本
    ，亦非被告所有，爰不予諭知沒收，併此敘明。
三、臺灣臺中地方法院檢察署九十二年度偵字第八五二二號移送併案部分，就被告丙
    ○○業務侵占被害人光田公司委託代繳之營利事業所得稅合計四百十六萬五千八
    百五十五元部分之犯行，與本案已起訴之犯罪事實相同，為單一事實，原在本案
    審理之範圍。至前開移送併案意旨另以：被告於九十一年十月中旬謊稱其弟魏崇
    煌（擔任被害人光田公司副總經理一職）之女兒遭匪綁架急需贖款，又再次向被
    害人光田公司訛詐四十五萬元，因認被告此部分涉有詐欺取財罪嫌等語，惟查上
    開有關被告涉嫌詐欺取財之犯行，與被告本案所犯刑法第二百十六條行使第二百
    十一條偽造公文書罪及刑法第三百三十六條第二項業務侵占罪，罪名不同，且其
    所涉詐欺取財之犯罪手法，與本案其所為業務侵占及行使偽造公文書之犯罪手法
    ，亦不相同，原無從成立連續犯；又其間亦無方法、結果之牽連關係，顯然被告
    應係另行起意，是此部分移送併案審理部分，與本案並無裁判上一罪之關係，本
    院即無從審究，應退回由檢察官另行依法處理。
據上論斷，應依刑事訴訟法第二百九十九條第一項前段，刑法第五十六條、第二百十
六條、第二百十一條、第三百三十六條第二項、第五十五條，罰金罰鍰提高標準條例
第一條前段，判決如主文。
中      華      民      國      九十二      年      六    月    十六    日
                                   臺灣臺中地方法院刑事第七庭
                                       法  官    簡  源  希
右正本證明與原本無異。
如不服本判決，應於判決送達後十日內向本院提出上訴狀，上訴於臺灣高等法院臺中
分院( 須附繕本 )。
                                       書記官
中      華      民      國      九十二      年      六    月    十七    日
附錄論罪科刑法條：
刑法第二百十一條：偽造、變造公文書，足以生損害於公眾或他人者，處一年以上七
                  年以下有期徒刑。
刑法第二百十六條：行使第二百十條至第二百十五條之文書者，依偽造、變造文書或
                  登載不實事項或使登載不實事項之規定處斷。
刑法第三百三十五條第一項：意圖為自己或第三人不法之所有，而侵占自己持有他人
                          之物者，處五年以下有期徒刑、拘役或科或併科一千元
                          以下罰金。
刑法第三百三十六條第二項：對於業務上所持有之物，犯前條第一項之罪者，處六月
                          以上五年以下有期徒刑，得併科三千元以下罰金。
【附表】：
┌──┬──────────┬────────────┬────────┐
│編號│  犯  罪  時  間    │   侵占金額（新台幣）   │稅款年度（民國）│
├──┼──────────┼────────────┼────────┤
│(1)、│九十一年五月十五日  │五十九萬五千五百十三元  │  九十年度      │
├──┼──────────┼────────────┼────────┤
│(2)、│九十一年五月二十八日│八十三萬五千八百五十四元│  八十九年度    │
├──┼──────────┼────────────┼────────┤
│(3)、│九十一年五月三十一日│十五萬一千八百三十元    │  九十年度      │
├──┼──────────┼────────────┼────────┤
│(4)、│九十一年六月二十八日│五十三萬四千八百三十三元│  八十九年度    │
├──┼──────────┼────────────┼────────┤
│(5)、│九十一年七月三十一日│四十七萬九千一百零五元  │  八十九年度    │
├──┼──────────┼────────────┼────────┤
│(6)、│九十一年九月十三日  │九十八萬七千五百九十七元│  九十一年度    │
├──┼──────────┼────────────┼────────┤
│(7)、│九十一年十月十五日  │三十萬二千九百八十元    │  八十九年度    │
├──┼──────────┼────────────┼────────┤
│(8)、│九十一年十月十六日  │二十七萬八千一百四十三元│  八十八年度    │
└──┴──────────┴────────────┴────────┘


司法院資訊處製作；財團法人民間司法改革基金會備份。
